【裁判字號】    99,交聲,1565
【裁判日期】    990630
【裁判案由】    聲明異議
【裁判全文】
臺灣高雄地方法院交通事件裁定        99年度交聲字第1565號
原處分機關  交通部公路總局高雄區監理所
異  議  人
即受處分人  甲○○
上列異議人即受處分人因違反道路交通管理處罰條例案件，對於
交通部公路總局高雄區監理所於民國99年5 月28日所為之裁決處
分（處分案號：高監自裁字第裁80-N00000000號），聲明異議，
本院裁定如下：
    主  文
原處分撤銷。
甲○○汽車駕駛人，駕駛汽車經測試檢定酒精濃度超過規定標準
，處罰鍰新臺幣參萬肆仟伍佰元，並應吊扣小型車普通駕駛執照
拾貳個月及接受道路交通安全講習。
    理  由
一、原處分意旨略以：本件異議人即受處分人甲○○（下稱異議
    人）於民國99年5 月27日晚上9 時41分許，酒後駕駛車牌號
    碼C8-4573 號自用一般小貨車，行經高雄縣鳳山市○○○路
    495 巷口處，經高雄縣政府警察局鳳山分局文山派出所警員
    攔查，測得其酒精濃度為每公升0.44毫克超過規定標準，遂
    予以製單舉發；嗣原處分機關即交通部公路總局高雄區監理
    所以異議人之違規事實明確，乃依道路交通管理處罰條例第
    35條第1 項第1 款及第24條第1 項第2 款之規定，裁處異議
    人罰鍰新臺幣（下同）34,500元，吊扣小型車職業駕駛執照
    12個月，並應參加道路交通安全講習之處分等語。
二、本件聲明異議意旨略以：異議人對上開違規事實並不否認，
    惟異議人係因工作勞累喝保力達而開小貨車，途中遭警方攔
    檢，罰鍰部分已經繳交，但吊扣駕照部分，異議人以職業小
    型車維生，如吊扣駕照會失業，家中亦會陷入困苦，爰依法
    聲明異議，請求撤銷原處分關於吊扣駕駛執照之處分等語。
三、按汽車駕駛人飲用酒類或其他類似物後其吐氣所含酒精濃度
    超過每公升0.25毫克或血液中酒精濃度超過百分之0.05以上
    者，不得駕車，道路交通安全規則第114 條第2 款定有明文
    。又汽車駕駛人，駕駛汽車經測試檢定有酒精濃度超過規定
    標準者，處15,000元以上60,000元以下罰鍰，當場移置保管
    其車輛及吊扣其駕駛執照1 年，並應接受道路交通安全講習
    ，道路交通管理處罰條例第35條第1 項第1 款、第24條第1
    項第2 款亦規定甚明。
四、次按道路交通管理處罰條例第68條於94年12月14日修正，並
    自95年3 月1 日施行，修正前該條規定：「汽車駕駛人，因
    違反本條例及道路交通安全規則之規定，受吊扣或吊銷駕駛
    執照處分時，吊扣或吊銷其持有各級車類之駕駛執照」，而
    修正後該條規定「汽車駕駛人，因違反本條例及道路交通安
    全規則之規定，受吊銷駕駛執照處分時，吊銷其持有各級車
    類之駕駛執照。」，已未包括吊扣之情形在內，參酌該條於
    94年12月14日修正之理由，係認原條文將違法或違規駕駛人
    所持有各級車類之駕駛執照一併吊扣，失之過酷，影響人民
    工作及生活過鉅，有違比例原則，乃將其中「受吊扣處分者
    ，吊扣其持有各級車類之駕駛執照」部分之規定刪除，顯見
    依修正後道路交通管理處罰條例第68條規定，汽車駕駛人因
    違反道路交通管理處罰條例及道路交通安全規則之規定，受
    「吊扣」駕駛執照處分時，僅能「吊扣」違規當時所駕駛車
    輛之駕駛執照，不再「吊扣」其持有各級車類之駕駛執照甚
    明（臺灣高等法院暨所屬法院97年法律座談會刑事類提案第
    40號研討結果可資參照）。因此，道路交通管理處罰條例第
    35條規定所需吊扣之駕照，應係指酒精濃度超過規定標準，
    駕駛遭查獲時所駕駛車輛之駕照，而不得將遭受查獲人所持
    有其他各級車輛之駕照均予吊扣。
五、末按道路交通管理處罰條例第87條第1 項規定：「受處分人
    不服第8 條主管機關所為之處罰，得於接到裁決書之翌日起
    20日內，向管轄地方法院聲明異議。」，此條文中所謂之「
    處罰」，應包括對受處分人裁處之違規事實是否正當，及裁
    罰所引用之法條是否適當而言，蓋此二者有不可分離之關係
    ，即聲明異議應以交通違規行為為標的，非以處罰項目為範
    圍。本件異議人一個酒後駕車之交通違規行為，有關罰鍰、
    吊扣駕駛執照與施以道路交通安全講習等處分，與其上開交
    通違規行為是否存在既無從分離，從而異議人於聲明異議狀
    雖僅就吊扣駕駛執照部分聲明異議，其餘部分並未提及，本
    院仍應就全部予以審理，合先敘明。
六、經查：
  (一)本件異議人飲用酒類後，駕駛上開自用小貨車，於前揭時、
    地為警攔查，並測得其吐氣酒精濃度為每公升0.44毫克超過
    規定標準，經警當場製單舉發，原處分機關以異議人之違規
    事實明確，依道路交通管理處罰條例第35條第1 項第1 款及
    第24條第1 項第2 款之規定，裁處異議人罰鍰34,500元，吊
    扣小型車職業駕駛執照12個月，並應參加道路交通安全講習
    之處分等情，為異議人所不否認，並有交通部公路總局高雄
    區監理所99年5 月28日高監自裁字第裁80-N00000000號裁決
    書、裁決書之送達證書、高雄縣政府警察局99年5 月27日高
    警交字第N00000000 號舉發違反道路交通管理事件通知單、
    汽車駕照基本資料、違規查詢報表及交通部公路總局高雄區
    監理所99年6 月11日高監自字第0990042729號函各1 紙附卷
    可稽（見本院卷第6 至8 頁、第13頁及其反面），是異議人
    酒後駕車之事實即堪認定。從而，原處分機關對異議人裁處
    罰鍰34,500元，並施以道路交通安全講習之處分部分，並無
    違誤。
  (二)本件異議人領有小型車職業駕駛執照，本即得駕駛小型車，
    而依道路交通管理處罰條例第35條第1 項第1 款關於處罰酒
    後駕車行為規範之目的，係在加強道路交通管理，維護交通
    秩序，確保交通安全，又吊扣駕駛人駕駛執照則係為避免駕
    駛人再犯，以確保用路人之生命、身體及財產法益，惟裁處
    駕駛人吊扣駕駛執照之處分亦係一行政行為，而行政行為對
    人民課以一定之義務或負擔，或造成人民其他之不利益時，
    其所採取之手段，與行政機關所追求之目的間，必須有合理
    之聯結關係存在，亦即不得違反「不當聯結禁止原則」，若
    欠缺此聯結關係，此項行政行為即非適法（最高行政法院90
    年度判字第1704號判決參照）。本件異議人違規當時所駕駛
    者，既為自用小貨車而非營業小客（貨）車，若將異議人自
    用小貨車以外之小型車職業駕駛資格一併予以限制，則係不
    當聯結異議人駕駛自用小貨車之違規行為與其小型車職業駕
    駛資格，此種不當聯結即構成違法；況行政行為採取之方法
    所造成之損害，不得與欲達成目的之利益顯失均衡，行政程
    序法第7 條第3 款及行政罰法第18條規定意旨可資參照，故
    原處分機關於本件異議人無小型車普通駕駛執照可供吊扣時
    ，吊扣其小型車職業駕駛執照以代之，雖可達成限制異議人
    之目的，惟亦同時造成限制駕駛人繼續駕駛職業小客車之結
    果，所造成之損害已與欲達成目的之利益顯失均衡，更與前
    揭所述道路交通管理處罰條例第68條之修正意旨不符，是原
    處分機關自不能逕行處分吊扣異議人小型車職業駕駛執照，
    否則顯已逾越道路交通管理處罰條例第68條之規範意涵及範
    圍，而屬違法之處分。
  (三)又公路機關因汽車駕駛人取得高一級車類之駕駛資格者，應
    換發駕駛執照，並准其駕駛較低級車類之車輛，而於實務上
    僅逐級核給汽車駕駛執照一張，致持有小型車職業駕駛執照
    者，因駕駛普通小型車違規，而須吊扣小型車普通駕駛執照
    時，產生技術層面之困難，惟行政機關本應因應法令之變更
    ，而精進其行政執行成效，斷不得因技術層面之困難，為求
    行政上之便利而置相關法令於不顧，甚或逾越比例原則，逕
    吊扣其持有各級車類之駕駛執照，侵害受處分人之工作權，
    是此技術層面之問題，要難據為原處分並無不當之理由，而
    苛求受處分人容忍，併此敘明。
七、綜上所述，原處分機關就對異議人裁處吊扣小型車職業駕駛
    執照12個月之處分部分，依法尚有未合，自應由本院將原處
    分撤銷，並依前揭規定而為裁定如主文第2 項所示，以資適
    法。
八、據上論結，應依道路交通管理處罰條例第87條第2 項，道路
    交通案件處理辦法第20條前段，裁定如主文。
中    華    民    國    99    年    6     月    30    日
                      交通法庭  法  官  王宗羿
以上正本證明與原本無異。
如不服本裁定應於送達後5日內向本院提出抗告狀。
中    華    民    國    99    年    7     月    1     日
                                書記官  蔡毓琦

司法院資訊處製作；財團法人民間司法改革基金會備份。
